台灣高等法院民事判決　九十一年度再易字第四○號
　　　再 審 原告　　乙○○
　　　再 審 被告　　丙○○
　　　兼法定代理人　甲○○
右當事人間所有權移轉登記事件，再審原告對於中華民國九十一年四月三日本院九十
年度上易字第七二０號確定判決提起再審，本院判決如左：
    主    文
再審之訴駁回。
再審訴訟費用由再審原告負擔。
    事實及理由
一、按再審之訴顯無理由者，得不經言詞辯論，以判決駁回之，民事訴訟法第五百零
    二條第二項定有明文。
二、本件再審原告主張：其本於撤銷贈與後之返還贈與物之法律關係，請求再審被告
    應移轉登記贈與物之所有權予再審原告，經台灣士林地方法院審理結果，以民國
    九十年度訴字第三六六號判決再審原告敗訴，再審原告不服提起上訴，經本院九
    十年度上易字第七二０號確定判決，以「‧‧‧興建系爭三七、三九號房屋之資
    金，係由上訴人（再審原告）與被上訴人甲○○（即再審原告）之父郭春地以家
    產支付，是系爭三七、三九號房屋即為家產之一部分，嗣後家長郭春地徵求家人
    同意後，先後分析上開家產，將系爭三七、三九號房屋分別直接登記予上訴人之
    妻郭曹淑美、被上訴人甲○○及上訴人，亦即將家人公同共有家產中之系爭三七
    號房屋協議分割予上訴人之妻郭曹淑美及被上訴人甲○○各二分之一，將家人公
    同共有家產中之系爭三九號房屋協議分割予上訴人單獨所有，惟家人於協議同時
    約定系爭三七、三九號房屋之租金交給郭春地作為其夫妻之生活費，又郭春地於
    發現上訴人將系爭三九號房屋應有部分二分之一移轉給其子郭家昇，即經由郭美
    珠從中斡旋，最終上訴人同意將將系爭三九號房屋另二分之一應有部分贈與被上
    訴人丙○○並已依約辦理移轉登記，郭春地則同意以系爭三七號房屋之租金讓上
    訴人收取作為交換條件，惟該協議並非上訴人贈與系爭三九號房屋二分之一予被
    上訴人丙○○所附之負擔。：：則上訴人主張依民法第四百十二條第一項及第四
    百十六條第一項第一款之規定，撤銷其予被上訴人二人間之契約並依不當得利之
    規定訴請被上訴人甲○○、丙○○分別將系爭三七、三九號房屋所有權二分之一
    移轉登記予上訴人，洵屬無據」為由，判決再審原告敗訴，惟系爭三七、三九號
    房屋是由再審原告出資，因而原始取得所有權，原判決違背經驗法則，逕採郭春
    地證言，於法有明文下，竟然適用家產之習慣，顯已違背民法第一條規定。再審
    原告既為房屋所有權人，其將房屋登記為再審被告名義，並與再審被告甲○○言
    明租金需給父母作為生活費用，係屬附負擔贈與，因再審被告甲○○未履行負擔
    ，並涉及毀損、偽造文書等犯罪行為，再審原告自得撤銷贈與，故依民事訴訟法
    第四百九十六條第一項第一款規定，提起再審之訴。
三、民事訴訟法第四百九十六條第一項第一款所謂適用法規顯有錯誤者，係指確定判
    決所適用之法規顯然不合於法律規定，或與司法院現尚有效及大法官會議之解釋
    ，或最高法院尚有效之判例，顯然違反者而言。是所稱適用法規顯有錯誤，並不
　　包括漏未斟酌證據，取捨證據失當，取捨證據所適用之論理法則、經驗法則，認
　　定事實錯誤之情形在內（參酌最高法院六十年度台再字第一七０號、六十三年台
　　上字第八八０號判例）。
四、本件再審原告雖主張三七、三九號房屋為其獨資興建，再將應有部分以附負擔贈
    與再審被告，有其與甲○○之姊妹及會計師翁榮隨作證屬實，並有工程契約、估
    價單及鄰人請求損害賠償之存證信函為憑，原判決竟採信郭春地證詞，顯與經驗
    法則不符等語，然查原確定判決已於理由欄第四點下就再審原告前開主張予以詳
    細論述，再審原告爭執違反經驗法則，不適用家產之觀念，姑不論是否屬實，顯
    係對事實審法院認定事實之職權加以指摘，而事實審法院依職權認定事實，縱認
    有不當，揆諸前揭說明，仍非適用法規顯有錯誤，尚不得據為再審之理由。
五、綜上所述，再審原告指原確定判決適用法規顯有錯誤，並不足採。所提再審之訴
    顯無理由，爰不經言詞辯論，逕以判決駁回之。
六、據上論結，本件再審之訴為無理由，依民事訴訟法第五百零二條第二項、第七十
    八條，判決如主文。
中　　　華　　　民　　　國　　九十一　　年　　　五　　　月　　　十七　　日
                              民事第七庭
                          　　　　審判長法　官　張　耀　彩
                          　　　　　　　法　官　王　仁　貴
                          　　　　　　　法　官　陳　玉　完
右正本係照原本作成。
不得上訴。
中　　　華　　　民　　　國　　九十一　　年　　　五　　　月　　　二十　　日
　　　　　　　　　　　　　　　　　　　　書記官  徐　惠　莉
